【裁判字號】    95,簡上,8
【裁判日期】    950725
【裁判案由】    撤銷詐害行為
【裁判全文】
臺灣花蓮地方法院民事判決  95年度簡上字第8號
    上  訴  人  日新小客車租賃有限公司
    法定代理人  丙○○
    訴訟代理人  丁○○
    被上訴人    乙○○
                甲○○
                            號.
上列當事人間請求撤銷詐害行為事件，上訴人對於中華民國94年
12月21日本院玉里簡易庭94年度玉簡字第21號第一審判決提起上
訴，本院於中華民國95年7月11日言詞辯論終結，判決如下：
    主  文
上訴駁回。
第二審訴訟費用由上訴人負擔。
    事實及理由
一、本件被上訴人經合法通知無正當理由，未於言詞辯論期日到
    場，核無民事訴訟法第386條所列各款情形，爰依上訴人聲
    請，由其一造辯論而為判決。
二、上訴人於原審起訴主張：坐落花蓮縣玉里鎮○○○段78建號
    、門牌號碼花蓮縣玉里鎮高寮185號房屋、所有權應有部分4
    分之1（下稱系爭建物）原為被告乙○○所有，緣被告乙○
    ○向原告租車，將車破壞，對原告負損害賠償責任而未賠償
    ，原告即持被告乙○○簽發之本票面額共新台幣（下同）90
    萬元聲請准予強制執行，經台灣台中地方法院90年度票字第
    3515號民事裁定准許後，向鈞院聲請拍賣被告乙○○之財產
    ，並獲償285,421元，惟系爭建物經屢次減價拍賣仍無人應
    買，鈞院執行處即予啟封，被告乙○○知悉後，竟基於損害
    債權之意，於短時間內，以無償、無對價之假買賣方式，於
    93年1月20日將系爭建物移轉予被告甲○○，已侵害原告之
    債權；被告在偵查中陳稱是因為欠錢，而以債權作為買賣價
    金，兩造間僅有租車衍生損害賠償之債權債務關係，爰依民
    法第244條第1項規定請求撤銷上開贈與及所有權移轉登記之
    行為。並聲明：被上訴人就系爭建物所為之贈與行為及所有
    權移轉登記行為應予撤銷；被上訴人甲○○應塗銷系爭建物
    以買賣為原因所為之所有權移轉登記。
三、被上訴人乙○○於原審經合法通知未到場，亦未提出書狀答
    辯，被上訴人甲○○於原審則以：
  (一)上訴人與乙○○間之債務關係，經鈞院93年度訴字第156號
    判決其等間債權債務關係不存在，被上訴人間就系爭建物所
    為買賣行為乃合法有效，與上訴人無涉。
  (二)又上訴人曾於93年間，分別向台灣花蓮、台中地方法院檢察
    署對被上訴人提出偽造文書、詐欺告訴，業經台中地檢署為
    不起訴處分在案等語資為抗辯，並聲明請求駁回上訴人之訴
    。
四、本件原審對於上訴人之請求，判決其敗訴，上訴人聲明不服
    ，主張被上訴人不可以將系爭房屋過戶予他人云云，並聲明
    ：廢棄原判決；被上訴人間就系爭建物之四分之一應有部分
    ，所為之贈與行為應予撤銷。被上訴人並未到場，被上訴人
    甲○○提出書狀表示：上訴人與被上訴人乙○○間之租車糾
    紛，業經鈞院93年度訴字第156號判決確定，上訴人雖曾對
    該判決提起上訴，然又自行撤回上訴，上訴人之債權已確定
    並受償，仍纏訟不休，浪費司法資源，並不足取，請駁回上
    訴等語置辯。
五、原審以：(一)按民法第244條第1項之撤銷訴權，依同法第245
    條規定，自債權人知有撤銷原因時起，一年間不行使而消滅
    ，該項法定期間為除斥期間，其時間經過時權利即告消滅，
    此項除斥期間有無經過，縱未經當事人主張或抗辯，法院亦
    應先為調查認定，以為判斷之依據，有最高法院85年台上字
    第1941號判例意旨可參。本件上訴人起訴依民法第244條第1
    項規定請求撤銷被告間就系爭建物以買賣為原因所為之債權
    行為及物權行為，然查：被上訴人乙○○係於93年1月20日
    以買賣為原因將系爭建物移轉登記為被告甲○○所有，此有
    花蓮縣玉里地政事務所94年5月30日函及所附建物登記簿謄
    本、異動索引、土地登記申請書、契稅繳款書、買賣所有權
    移轉契約書等資料在卷可參（原審卷21、28、46至56頁），
    而上訴人於93年3月12日具狀向花蓮地檢署，就被上訴人間
    之買賣行為提起偽造文書告訴，有該署93年度發查字第448
    號卷宗中所附告訴狀一份足憑，顯見上訴人應於93年3月12
    日即知有撤銷原因，詎其遲至94年4月14日始向本院起訴請
    求撤銷，依據前述說明，該撤銷訴權已告消滅，不得再為主
    張；及(二)次按民法第244條第1項規定之撤銷權，係債權人對
    於債務人之無償行為得行使之訴權，再按確定判決之既判力
    ，固以訴訟標的經表現於主文判斷事項為限，判決理由並無
    既判力，但法院於判決理由中，就訴訟標的以外，當事人主
    張之重要爭點，本於當事人辯論之結果已為判斷時，對此重
    要爭點所為之判斷，除有顯然違背法令，或當事人已提出新
    訴訟資料，足以推翻原判斷之情形外，應解為在同一當事人
    就該已經法院判斷之重要爭點，不得作相反之主張或判斷，
    始符民事訴訟上誠信原則。本件上訴人主張其對被上訴人乙
    ○○有本票債權90萬元，固有台中地院90年度票字第3515號
    民事裁定、民事裁定確定證明書各一份可參（原審卷77至79
    頁），上訴人以前開本票裁定向本院聲請拍賣被上訴人乙○
    ○財產之強制執行程序進行中，被上訴人乙○○提起債務人
    異議之訴，經本院判決宣告本院92年度執字第1956號求償票
    款強制執行程序，逾285,421元之執行程序應予撤銷確定，
    該判決理由中並確認原告對被告乙○○之系爭車損賠償債權
    額僅為28 5,421元，且該債權已經上訴人於本院92年度執字
    第1965號執行程序中全部受償等情，此經原審依職權調閱本
    院93年度訴字第156號、台灣高等法院花蓮分院94年度上易
    字第30號債務人異議之訴事件、本院92年度執字第1965號執
    行卷宗核閱無誤，該事件中就上訴人對被告乙○○之債權金
    額若干，為當事人爭執之重要爭點，且上訴人並未舉證證明
    該確定判決有顯然違背法令、或提出新訴訟資料足以推翻原
    判斷之情形，依據前開說明，上訴人於本件訴訟程序中就前
    述已經法院判斷之重要爭點，不得作相反之主張或判斷，故
    上訴人對被上訴人乙○○之債權285,421元已全數獲償，上
    訴人亦自承其與被上訴人乙○○間除前開車損之賠償請求權
    外，無其他債權債務關係，則上訴人對乙○○已無債權存在
    ，其非乙○○之債權人，自不得主張民法第244條第1項之撤
    銷訴權兩點為由，為上訴人敗訴之判決，經核並無不合，上
    訴意旨仍執陳詞，指摘原判決不當，求予廢棄改判，為無理
    由，應駁回上訴。
六、本件事證已臻明確，兩造其餘攻擊防禦方法及舉證，無礙勝
    負判斷，爰不一一論列，併此敘明。
結論：本件上訴為無理由，依民事訴訟法第436條之1第3項、第
449條第1項、第463條、第385條、第78條，判決如主文。
中    華    民    國    95    年    7     月    25    日
                        臺灣花蓮地方法院民事庭
                            審判長法官  林碧玲
                            法      官  陳雅敏
                            法      官  蕭一弘
上為正本係照原本作成。
本判決不得上訴。
中    華    民    國    95    年    7     月    25    日
                            法院書記官  詹益盛


司法院資訊處製作；財團法人民間司法改革基金會備份。
